臺灣高等法院刑事判決
111年度上訴字第3164號
上  訴  人  
即  被  告  侯龍全



選任辯護人  曹世儒律師（法扶律師）
上  訴  人  
即  被  告  羅子翰




選任辯護人  吳鴻奎律師（法扶律師）
上  訴  人  
即  被  告  張詠謙


選任辯護人  李奇哲律師
上列上訴人即被告等因強盜等案件，不服臺灣桃園地方法院110
年度訴字第1220號，中華民國111年6月9日第一審判決（起訴案
號：臺灣桃園地方檢察署110年度少連偵字第428、478號），提
起上訴，本院判決如下：
    主  文
上訴駁回。
    事實及理由
一、本院審理範圍：
　　按刑事訴訟法第348條於民國110年6月16日修正公布，自同
    年月18日起施行。該條規定：（第1項）上訴得對於判決之
    一部為之；（第2項）對於判決之一部上訴者，其有關係之
    部分，視為亦已上訴；但有關係之部分為無罪、免訴或不受
    理者，不在此限；（第3項）上訴得明示僅就判決之刑、沒
    收或保安處分一部為之。原判決認上訴人即被告侯龍全係犯
    成年人與少年共同犯三人以上共同冒用政府機關及公務員名
    義詐欺取財罪，及成年人故意對少年犯結夥三人以上攜帶兇
    器強盜罪，被告羅子翰、張詠謙則均係犯結夥三人以上攜帶
    兇器強盜罪，被告3人均不服提起上訴，於111年8月24日繫
    屬本院，此有臺灣桃園地方法院函文所載本院收文戳在卷足
    憑（本院卷第3頁），自應依現行刑事訴訟法第348條之規定
    判斷本案上訴之範圍。查被告羅子翰、張詠謙、及其等之辯
    護人於本院已陳明其上訴理由係請求從輕量刑，對於原判決
    所認定之事實、罪名及沒收均無不服等語（本院卷第187、2
    56、272頁），依刑事訴訟法第348條第3項之規定，本院審
    理範圍僅限於原判決所處之刑，不及於原判決所認定有關被
    告羅子翰、張詠謙之犯罪事實、罪名及沒收諭知。就此部分
    ，引用第一審判決書所載之事實、證據及理由。
二、本案經本院審理結果，認第一審以上訴人即被告侯龍全行為
    時為年滿20歲之成年人，而與少年楊○○共同犯三人以上共同
    冒用政府機關及公務員名義詐欺取財罪，及結夥三人以上，
    對少年楊○○共同犯兒童及少年權益及福利保障法第112條前
    段、刑法第330第1項、第321條第1項第3款、第4款之罪，各
    處以有期徒刑2年6月、及有期徒刑8年，定應執行刑為有期
    徒刑9年6月。並諭知扣案之手機1支（型號IPHONE 6）沒收
    ，未扣案之犯罪所得新臺幣6萬元沒收，於全部或一部不能
    沒收或不宜執行沒收時追徵其價額。核原審就被告侯龍全部
    分之認事用法及量刑，均無不當，沒收之諭知亦屬妥適，應
    予維持，並引用第一審判決書記載之事實、證據及理由。　
    　　　　
三、就被告侯龍全部分駁回上訴之理由：
  ㈠被告侯龍全雖辯稱伊不知楊○○為未滿18歲之少年云云。惟查
    ：少年楊○○係94年2月出生，於110年8月4日案發時年僅16歲
    ，此有戶籍資料查詢結果在卷足稽（他字第5657號卷第67頁
    ）。且少年楊○○與被告侯龍全同在俗稱「小飛機」之Telegr
    am應徵車手之「無名氏Live」群組內，由少年楊○○手機之該
    群組對話照片擷圖以觀，少年楊○○、被告侯龍全均有應詐欺
    集團成員之要求，分別上傳健保卡翻拍照片、身分證正反面
    翻拍照片至群組內（他字第5657號卷第143、144頁），且被
    告侯龍全（暱稱「小旭」）於少年楊○○傳送健保卡翻拍照片
    後未久，即在群組內答稱：「在我做1號的」、「明天8點起
    來待命」，並詢問「地點在哪裡呢」，於集團成員稱「飛機
    都給我看著，不要給我當擺設一樣」等語時，亦答稱「收」
    等語（他字第5657號卷第144、145頁），足見被告侯龍全確
    可經由該群組內之上傳照片及對話，得悉少年楊○○為未滿18
    歲之少年。且被告侯龍全於偵訊時供稱：案發當日是由王子
    睿通知伊看訊息，伊的手機有登入該通訊軟體帳號，伊只是
    看訊息，沒有回訊息等語（少連偵字第428號卷第63頁背面
    ），於本院準備程序時亦稱：伊有設置自己的通訊軟體帳號
    加入詐騙集團群組，並將帳號機給王子睿操作，伊有用手機
    看群組內的訊息，在工作期間有時也會回覆比較重要的訊息
    等語（本院卷第196頁），加以被告侯龍全與少年楊○○在向
    詐騙受害人張温双英取款時，係擔任所謂「1號」（按即第
    一線取款）、「2號」（按即監督贓款收取交付）之工作，
    此據少年楊○○於偵訊時證述明確（他字第5657號卷第192頁
    ），益徵被告侯龍全知悉其需交付贓款之對象，始能依詐欺
    集團之指示完成取款工作。是被告侯龍全辯稱其並未看手機
    訊息，不知少年楊○○未滿18歲云云，無非事後卸責之詞，不
    足採信。辯護人聲請傳喚證人王子睿部分，無非係欲證明王
    子睿亦有操作被告侯龍全之上開通訊軟體帳號，然被告侯龍
    全已自承會觀看該群組內訊息，且在工作期間亦會回覆重要
    訊息，則縱使證人王子睿亦可登入該帳號，並不影響就被告
    侯龍全主觀上知悉楊○○為少年一節之認定，自無調查之必要
    ，併此說明。
　㈡綜上，被告侯龍全以其不知楊○○未滿18歲而指摘原判決認定
    不當，自非有據。至被告侯龍全又以其於本院已承認強盜犯
    行，指摘原審量刑不當云云，惟按刑罰之量定，為法院之職
    權，倘法院已審酌刑法第57條各款所列情狀，而所量定之刑
    並未逾越法定刑範圍，亦無顯然失當情形，自不得任意指為
    違法。原審已審酌被告侯龍全於本案參與詐欺集團擔任車手
    ，使被害人張温双英蒙受財產損失，且夥同被告羅子翰、張
    詠謙攜帶兇器，強盜已交付楊○○之40萬元得手等犯罪動機、
    目的、手段與所生危害程度，與其犯後態度、素行、智識程
    度與家庭生活經濟狀況等一切情狀，而予量刑，刑罰裁量權
    之行使，既未逾越法定刑範圍，亦無顯然失當情形。被告侯
    龍全於本院亦未坦承全部犯行，並不影響有關犯後態度量刑
    因子之審酌，被告侯龍全執此指摘原審量刑不當，核屬無據
    。
　㈢從而，被告侯龍全之上訴為無理由，應予駁回。　　
四、就被告羅子翰、張詠謙部分駁回上訴之理由：
　㈠被告羅子翰、張詠謙雖均以量刑過重指摘原判決不當，惟本
    件原審已審酌被告羅子翰、張詠謙於本案與被告侯龍全共同
    強盜楊○○所持財物40萬元之犯罪動機、目的、手段與造成楊
    ○○身心傷害及財物損失等所生危害程度，並分別考量被告羅
    子翰、張詠謙之犯後態度、素行、智識程度與家庭生活經濟
    狀況等一切情狀，對被告羅子翰、張詠謙分別量處有期徒刑
    7年6月、7年4月。核其刑罰裁量權之行使，既未逾越法定刑
    範圍，亦無顯然失當情形，且所量處之刑，以上開罪名之法
    定刑7年以上有期徒刑而言，實屬低度刑，顯無過重之可言
    。至被告羅子翰所稱已自白認罪，及被告張詠謙以其於本院
    已坦承全部犯行，主張犯後態度良好、深具悔意等事項，均
    經原審於量刑時加以審酌，且就被告羅子翰、張詠謙之認罪
    狀況亦已予以分別考量，而量處不同刑度，是被告羅子翰、
    張詠謙執此主張原判決量刑不當，自非有據。
  ㈡至被告羅子翰、張詠謙均主張本案犯罪情節輕微，應依刑法
    第59條之規定酌減其刑云云。惟按刑法第59條規定之酌量減
    輕其刑，必須犯罪另有特殊之原因與環境，在客觀上足以引
    起一般同情，認為即使予以宣告法定最低度刑，猶嫌過重者
    ，始有其適用，以免法定刑形同虛設，破壞罪刑法定原則。
    查被告侯龍全夥同被告羅子翰、張詠謙意圖為自己不法所有
    ，見負責詐欺集團收水工作之楊○○甫向被害人張温双英取得
    現金40萬元，竟利用楊○○欲交付款項於被告侯龍全之機會，
    由被告羅子翰持不具殺傷力之空氣槍向楊○○射擊，復以槍托
    毆擊楊○○，被告張詠謙則腳踹楊○○，楊○○此受有左手臂槍傷
    、雙手瘀青等傷害，使楊○○不能抗拒而強盜楊○○財物，由本
    案結夥三人以上共同攜帶兇器強盜之犯罪情節觀之，案發時
    間係在下午1時45分許之日間，利用詐欺集團群組內之訊息
    資訊，而對楊○○以俗稱「黑吃黑」之手法強盜財物，客觀上
    實未見有何犯罪之特殊原因與環境。至被告羅子翰、張詠謙
    所稱之犯後態度部分，均經原審審酌，而足於法定刑範圍為
    適當之量刑，並無情輕法重，即使科以法定最低刑度仍嫌過
    重，而在客觀上足以引起一般同情，堪予憫恕之情形。是被
    告羅子翰、張詠謙主張應適用刑法第59條規定酌減其刑云云
    ，自非可採。
  ㈢從而，被告羅子翰、張詠謙之上訴均為無理由，應予駁回。
據上論斷，應依刑事訴訟法第368條、第373條，判決如主文。
本案經檢察官朱啟仁、袁維琪提起公訴，被告侯龍全、羅子翰、
張詠謙上訴，經檢察官江林達到庭執行職務。
中　　華　　民　　國　　111 　年　　11　　月　　8 　　日
                  刑事第二十二庭審判長法　官  蔡廣昇
                                      法　官  葉韋廷
                                      法　官  汪怡君
以上正本證明與原本無異。
如不服本判決，應於收受送達後20日內向本院提出上訴書狀，其
未敘述上訴之理由者並得於提起上訴後20日內向本院補提理由書
（均須按他造當事人之人數附繕本）「切勿逕送上級法院」。
                                      書記官  高妤瑄 
中　　華　　民　　國　　111 　年　　11　　月　　8 　　日